【裁判字號】    97,上訴,815
【裁判日期】    970613
【裁判案由】    違反毒品危害防制條例
【裁判全文】
臺灣高等法院高雄分院刑事判決         97年度上訴字第815號
上  訴  人
即  被  告  甲○○
上列上訴人因違反毒品危害防制條例案件，不服臺灣屏東地方法
院96年度訴字第1481號中華民國97年3 月17日第一審判決（起訴
案號：臺灣屏東地方法院檢察署96年度毒偵字第2092號），提起
上訴，本院判決如下：
    主  文
上訴駁回。
    事  實
一、甲○○前於民國（下同）84年間因犯懲治盜匪條例案件，經
    臺灣高雄地方法院以85年度訴緝字第189 號判決判處有期徒
    刑7 年、褫奪公權5 年確定；同年另因違反麻醉藥品管理條
    例案件，經台灣屏東地方法院以85年度易字第178 號判決判
    處有期徒刑8 月確定；又於85、87年間因妨害兵役案件，分
    別經台灣屏東地方法院以85年度易字第1360號、87年度易字
    第716 號判決各判處拘役50日確定，上開4 案接續執行，嗣
    於90年5 月24日因縮短刑期假釋出獄，惟其假釋又遭撤銷，
    繼續執行所餘刑期3 年10月14日，而於96年7 月28日縮刑期
    滿執行完畢。
二、甲○○於91年間因施用毒品案件，經臺灣屏東地方法院裁定
    送觀察、勒戒後，因認有繼續施用毒品之傾向，再經同院以
    92年度毒聲字第911 號裁定令入戒治處所施以強制戒治1 年
    ，嗣經同院裁定停止戒治付保護管束，而於93年7 月2 日期
    滿執行完畢，並經臺灣屏東地方法院檢察署檢察官以93年度
    戒毒偵字第77號為不起訴處分確定。詎甲○○不知戒絕，竟
    於上開強制戒治執行完畢後5 年內，復基於施用第一級毒品
    之犯意，於96年10月21日8 時許，在其位於屏東縣恆春鎮○
    ○里○○路54號之住處房間內，以將海洛因摻水置於注射針
    筒內注入體內之方式，施用第一級毒品海洛因1 次；甲○○
    另基於施用第二級毒品之犯意，於96年10月20日21時許，在
    其上址住處房間內，以將甲基安非他命置入玻璃球吸食器內
    加熱燒烤，再吸食其霧化氣體之方式，施用第二級毒品甲基
    安非他命1 次。嗣於96年10月21日13時30分許，在恆春鎮○
    ○里○○路170 號旁為警查獲，並扣得其所有供其施用毒品
    所用之第一級毒品海洛因21包（合計淨重1.91公克、空包裝
    總重4.13公克）、殘留第一級毒品海洛因、第二級毒品甲基
    安非他命之吸管製藥鏟、注射針筒各1 支。
三、案經屏東縣警察局恆春分局報告臺灣屏東地方法院檢察署檢
    察官偵查起訴。
    理  由
一、關於證據能力：
    按被告以外之人（包括證人、鑑定人、告訴人、被害人及共
    同被告等）於審判外之陳述雖不符刑事訴訟法第159 條之1
    至之4 等4 條之規定，而經當事人於審判程序同意作為證據
    ，法院審酌該言詞陳述或書面陳述作成時之情況，認為適當
    者，亦得為證據；當事人、代理人或辯護人於法院調查證據
    時，知有刑事訴訟法第159 條第1 項不得為證據之情形，而
    未於言詞辯論終結前聲明異議者，視為有前項之同意，同法
    第159 條之5 定有明文。下列正修科技大學超微量研究科技
    中心檢驗報告、屏東縣警察局恆春分局辦理毒品危害防制條
    例案尿液送檢人真實姓名對照表各1 紙，檢察官及被告均未
    於言詞辯論終結前聲明異議，本院審酌該書面陳述作成時之
    情況並無不法，認為適當，依上開規定有證據能力。
二、上揭事實，業據上訴人即被告甲○○迭於警詢、偵訊、原審
    及本院審理中坦承不諱，且其於96年10月21日16時5 分許經
    警採尿送驗，檢驗結果確呈嗎啡（即海洛因代謝物）及甲基
    安非他命陽性反應，此有正修科技大學超微量研究科技中心
    檢驗報告、屏東縣警察局恆春分局辦理毒品危害防制條例案
    尿液送檢人真實姓名對照表各1 紙在卷可稽，並有白色粉末
    21包、吸管製藥鏟、注射針筒各1 支扣案可佐；且被告自承
    上開扣案白色粉末21包、注射針筒1 支為其施打海洛因所用
    、扣案吸管製藥鏟1 支則為其施用海洛因、甲基安非他命所
    用，而扣案白色粉末21包經送請法務部調查局鑑定結果，均
    含第一級毒品海洛因成分，又扣案吸管製藥鏟、注射針筒各
    1 支經警檢驗結果，則均呈海洛因、甲基安非他命陽性反應
    ，亦有法務部調查局96年11月10日調科壹字第09623077130
    號鑑定書1 紙、屏東縣警察局涉嫌違反毒品危害防制條例毒
    品初步檢驗報告單2 紙、檢驗結果照片1 幀在卷可參，足證
    被告上開自白與事實相符。又被告前於91年間因施用毒品案
    件，經台灣屏東地方法院裁定送觀察、勒戒後，因認有繼續
    施用毒品之傾向，再經同院以92年度毒聲字第911 號裁定令
    入戒治處所施以強制戒治1 年，嗣經同院裁定停止戒治付保
    護管束，而於93年7 月2 日期滿執行完畢，並經臺灣屏東地
    方法院檢察署檢察官以93年度戒毒偵字第77號為不起訴處分
    確定，有臺灣高等法院被告前案紀錄表、臺灣屏東地方法院
    檢察署刑案資料查註紀錄表暨全國施用毒品案件紀錄表及前
    開不起訴處分書各1 份在卷可稽。是被告於強制戒治執行完
    畢後，5 年以內再犯本件施用第一、二級毒品之事證明確，
    被告犯行均堪認定。
三、按海洛因、甲基安非他命分別係毒品危害防制條例第2 條第
    2 項第1 款、第2 款所稱之第一級、第二級毒品，不得持有
    及施用，是核被告所為，係犯毒品危害防制條例第10條第1
    項、第2 項之施用第一級、第二級毒品罪。其施用前後持有
    第一、二級毒品之低度行為，應各為其施用之高度行為所吸
    收，均不另論罪。被告所犯前開2 罪，犯意各別、行為互殊
    ，應予分論併罰。又被告前於84年間因犯懲治盜匪條例案件
    ，經臺灣高雄地方法院以85年度訴緝字第189 號判決判處有
    期徒刑7 年、褫奪公權5 年確定；同年另因違反麻醉藥品管
    理條例案件，經台灣屏東地方法院以85年度易字第178 號判
    決判處有期徒刑8 月確定；又於85、87年間因妨害兵役案件
    ，分別經本院以85年度易字第1360號、87年度易字第716 號
    判決各判處拘役50日確定，上開4 案接續執行，嗣於90年5
    月24日因縮短刑期假釋出獄，惟其假釋又遭撤銷，繼續執行
    所餘刑期3 年10月14日，而於96年7 月28日縮刑期滿執行完
    畢，有臺灣高等法院被告前案紀錄表1 份為憑，其於有期徒
    刑執行完畢後，5 年以內故意再犯本件有期徒刑以上之2 罪
    ，均為累犯，應分別依刑法第47條第1 項規定加重其刑。
四、原審以被告罪證明確，適用毒品危害防制條例第10條第1 項
    、第2 項、第18條第1 項前段，刑法第11條、第47條第1 項
    、第51條第5 款規定，審酌被告素行不佳，前經強制戒治執
    行完畢，竟仍未戒除施用毒品之惡習，於甫出獄未久即復施
    用第一、二級毒品，戕害身心甚鉅，惟念其施用毒品乃戕害
    自己之健康，尚未危及他人，且犯後坦承犯行，並於本件為
    警查獲後自行前往醫院接受美沙冬替代療法治療，有安泰醫
    院診斷證明書1 紙可參，尚有悔意之態度等一切情狀，就施
    用第一級毒品部分，量處有期徒刑1 年2 月，就施用第二級
    部分，量處有期徒刑7 月，並定應執行有期徒刑1 年7 月，
    另以扣案第一級毒品海洛因21包（合計淨重1.91公克、空包
    裝總重4.13公克）為查獲之第一級毒品，應依毒品危害防制
    條例第18條第1 項前段規定諭知沒收銷燬之，又扣案注射針
    筒1 支為被告施打海洛因所用、扣案吸管製藥鏟1 支則為其
    施用海洛因、甲基安非他命所用，其上均驗得海洛因、甲基
    安非他命陽性反應，因其上殘留之第一、二級毒品含量均量
    微無法析離，一併依毒品危害防制條例第18條第1 項前段規
    定諭知沒收銷燬。原審認事用法核無違誤，量刑亦稱妥適，
    被告以其犯後已坦承犯行，並去醫院接受美沙東治療，家裡
    有80歲母親，原審判太重云云，而提起上訴，為無理由，應
    予駁回。
據上論斷，應依刑事訴訟法第368 條，判決如主文。
本案經檢察官彭南雄到庭執行職務。
中    華    民    國    97    年    6     月    13    日
                    刑事第六庭    審判長法  官  王憲義
                                        法  官  張盛喜
                                        法  官  邱永貴
以上正本證明與原本無異。
如不服本判決應於收受本判決後10日內向本院提出上訴書狀，其
未敘述上訴理由者，並得於提起上訴後10日內向本院補提理由書
狀（均須按他造當事人之人數附繕本）「切勿逕送上級法院」。
中    華    民    國    97    年    6     月    13    日
                                        書記官  鄭翠芬
附錄本案論罪科刑法條
毒品危害防制條例第10條第1 項：
施用第一級毒品者，處6 月以上5 年以下有期徒刑。
附表：
┌──┬───────────┬────────────┐
│編號│ 名                稱 │ 數                 量  │
├──┼───────────┼────────────┤
│ 一 │ 第一級毒品海洛因     │ 21包（合計淨重1.91公克 │
│    │                      │ 、空包裝總重4.13公克） │
├──┼───────────┼────────────┤
│ 二 │ 殘留第一級毒品海洛因 │ 1 支                   │
│    │ 、第二級毒品甲基安非 │                        │
│    │ 他命之吸管製藥鏟     │                        │
├──┼───────────┼────────────┤
│ 三 │ 殘留第一級毒品海洛因 │ 1 支                   │
│    │ 、第二級毒品甲基安非 │                        │
│    │ 他命之注射針筒       │                        │
└──┴───────────┴────────────┘


司法院資訊處製作；財團法人民間司法改革基金會備份。
